臺灣新北地方法院刑事判決　　　　　　　110年度訴字第626號
公　訴　人　臺灣新北地方檢察署檢察官
被　　　告　陳春溢



指定辯護人　本院公設辯護人　湯明純 
上列被告因違反槍砲彈藥刀械管制條例案件，經檢察官提起公訴
（110年度偵字第2028號），本院判決如下：
    主  文                                              
陳春溢未經許可，持有非制式手槍，累犯，處有期徒刑參年，併
科罰金新臺幣參萬元，罰金如易服勞役，以新臺幣壹仟元折算壹
日。如附表編號1所示之改造手槍壹枝及如附表編號2、3所示之
子彈貳拾壹顆均沒收。
    事  實
一、陳春溢前因（1）施用第二級毒品罪、竊盜罪、竊盜未遂罪
    、逾越安全設備竊盜罪、搶奪罪、侵入住宅竊盜罪，經本院
    於民國103年1月28日以102審訴字第525號分別判處有期徒刑
    3月、4月、2月、9月、10月、8月；（2）又因竊盜罪2罪、
    施用第二級毒品罪、逾越安全設備竊盜罪，經本院於103年5
    月21日以103審易字第698號分別判處有期徒刑3月、4月、9
    月；（3）再因竊盜案件，經臺灣臺東地方法院以104年度易
    字第179號判決判處有期徒刑8月、9月，應執行有期徒刑1年
    4月確定，然經臺灣臺東地方檢察署檢察官提起非常上訴後
    ，經最高法院於105年5月19日以105年度台非字第85號改判
    有期徒刑7月、8月，應執行有期徒刑1年2月確定。上開11罪
    經台灣台東地方法院於105年7月25日，以105年度聲字第352
    號裁定，定其應執行有期徒刑4年8月，於108年5月5日縮刑
    期滿執行完畢。詎仍不知悔改，明知可發射子彈具有殺傷力
    之改造手槍及具殺傷力之子彈，均係槍砲彈藥刀械管制條例
    管制之物品，非經許可，不得持有，竟於109年10月中旬某
    日，在新北市○○區○○路00號全家便利商店附近，自真實
    姓名年籍不詳、綽號「阿郎」之成年男子，取得具有殺傷力
    之改造手槍1枝（槍枝管制編號：0000000000號）；具殺傷
    力、由口徑9mm制式空包彈組合直徑約8.9mm金屬彈頭而成之
    非制式子彈32顆後，即未經許可無故持有上開改造槍枝及子
    彈。嗣為警持臺灣新北地方法院所核發之搜索票，於109年
    12月8日9時10分許，在新北市○○區○○路000巷00號6樓居
    所內進行搜索而查獲，並扣得上開改造手槍1枝、具殺傷力
    之非制式子彈32顆等物。
二、案經臺北市政府警察局大安分局報請臺灣新北地方法院檢察
    署檢察官偵查起訴。
    理  由 
一、程序部分：
    本案以下所引用之卷證資料，無證據證明係公務員違背法定
    程序所取得，亦無刑事訴訟法第159 條之4 之顯有不可信之
    情況與不得作為證據之情形，均有證據能力。 
二、實體部分：
    訊據被告陳春溢對於上揭犯罪事實，於警詢、偵訊、本院準
    備程序及審理時均坦承不諱（見110偵字第2028號偵查卷第
    11至14、35頁，本院訴字卷第91頁、110年11月8日審判筆錄
    ），並有本院109年聲搜字第002062號搜索票（見同上偵查
    卷第6頁）、台北市政府警察局大安分局搜索扣押筆錄暨扣
    押物品目錄表（見偵卷第7至9頁）及台北市政府警察局槍枝
    初步檢視報告、照片、現場及扣押物品照片（見偵卷第16至
    19、30頁）等在卷可稽；又扣案如附表編號1至3所示之物，
    經送內政部警政署刑事警察局以檢視法、性能檢驗法、試射
    法鑑定，認均有殺傷力（鑑定結果詳如附表鑑定結果欄所示
    ），有該局110年4月14日鑑定書在卷可考（見偵卷第51至52
    頁），足認被告上開任意性自白與事實相符，可以採信。本
    案事證明確，被告犯行洵堪認定，應依法論科。
三、論罪科刑：
（一）按槍砲彈藥刀械管制條例第7條、第8條於109年6月10日修
      正公布，於同年月12日施行。修正前第7條原規定：「（
      第1項）未經許可，製造、販賣或運輸火砲、肩射武器、
      機關槍、衝鋒槍、卡柄槍、自動步槍、普通步槍、馬槍、
      手槍或各類砲彈、炸彈、爆裂物者，處無期徒刑或七年以
      上有期徒刑，併科新臺幣三千萬元以下罰金。（第4項）
      未經許可，持有、寄藏或意圖販賣而陳列第一項所列槍砲
      、彈藥者，處五年以上有期徒刑，併科新臺幣一千萬元以
      下罰金。」，第8條原規定：「（第1項）未經許可，製造
      、販賣或運輸鋼筆槍、瓦斯槍、麻醉槍、獵槍、空氣槍或
      第四條第一項第一款所定其他可發射金屬或子彈具有殺傷
      力之各式槍砲者，處無期徒刑或五年以上有期徒刑，併科
      新臺幣一千萬元以下罰金。（第4項）未經許可，持有、
      寄藏或意圖販賣而陳列第一項所列槍枝者，處三年以上十
      年以下有期徒刑，併科新臺幣七百萬元以下罰金。」；修
      正後第7條則規定：「（第1項）未經許可，製造、販賣或
      運輸『制式或非制式』火砲、肩射武器、機關槍、衝鋒槍
      、卡柄槍、自動步槍、普通步槍、馬槍、手槍或各類砲彈
      、炸彈、爆裂物者，處無期徒刑或七年以上有期徒刑，併
      科新臺幣三千萬元以下罰金。（第4項）未經許可，持有
      、寄藏或意圖販賣而陳列第一項所列槍砲、彈藥者，處五
      年以上有期徒刑，併科新臺幣一千萬元以下罰金。」，第
      8條則規定：「（第1項）未經許可，製造、販賣或運輸『
      制式或非制式』鋼筆槍、瓦斯槍、麻醉槍、獵槍、空氣槍
      或第四條第一項第一款所定其他可發射金屬或子彈具有殺
      傷力之各式槍砲者，處無期徒刑或五年以上有期徒刑，併
      科新臺幣一千萬元以下罰金。（第4項）未經許可，持有
      、寄藏或意圖販賣而陳列第一項所列槍砲者，處三年以上
      十年以下有期徒刑，併科新臺幣七百萬元以下罰金。」。
      而依本次修法草案總說明意旨可知，其主要立法目的在於
      有效遏止持「非制式槍砲」進行犯罪情形，認「非制式槍
      砲」與「制式槍砲」之罪責有一致之必要，故於第4條、
      第7條至第9條增加「制式或非制式」之構成要件，亦即
      不分制式或非制式，凡屬第7條所列各類槍枝型式之槍枝
      ，有殺傷力者，概依第7條規定處罰，先予敘明。
（二）核被告所為，係違反槍砲彈藥刀械管制條例第7條第4項之
      未經許可持有可發射子彈具有殺傷力之改造手槍、同條例
      第12條第4項未經許可持有具有殺傷力之子彈罪。公訴意
      旨就持有改造手槍部分，認應依違反槍砲彈藥刀械管制條
      例第8條第4項未經許可持有可發射子彈具有殺傷力之改造
      手槍罪處斷，容有未洽，惟因二者社會基本事實同一，經
      本院當庭告知變更法條之意旨，復經被告及辯護人實質辯
      護，已充分保障被告之防禦權，本院自得予以審究，爰依
      法變更起訴法條。被告以一持有行為涉犯上開2罪，屬想
      像競合犯，應從一重之未經許可持有改造手槍罪處斷。又
      被告雖有如犯罪事實欄所載之竊盜罪論罪、科刑及徒刑之
      執行情形，有台灣高等法院被告前案紀錄表在卷可稽，其
      於有期徒刑執行完畢後，5年內故意再犯本件有期徒刑以
      上之罪，為累犯，然依司法院大法官釋字第775號解釋意
      旨，經審酌其前案犯罪之類型、罪質及手法、前案有無因
      入監而執行完畢、本案犯罪距離前案之時間等一切情狀，
      綜合判斷本案並無因加重最低本刑致其所受刑罰超過所應
      負擔罪責，或人身自由遭受過苛侵害之情形，前案所犯為
      竊盜、搶奪、施用第二級毒品等罪，核與所犯本案之違反
      槍砲彈藥刀械管制條例犯行關聯性薄弱，同時參照司法院
      大法官會議釋字第775號解釋文及其理由，認並無累犯之
      加重事由，爰不予加重其刑。
（三）被告及辯護人雖主張被告在警方持搜索票搜索時，主動向
      警員告知枕頭底下有槍枝，應有槍砲彈藥刀械管制條例第
      18條第1項之適用云云。惟該規定所稱之自首，係以對於
      未發覺之罪，向有偵查權之機關或公務員自承犯罪，進而
      接受裁判為要件；而所謂發覺，非以有偵查犯罪權之機關
      或人員確知其人犯罪無誤為必要，於對其發生嫌疑時，即
      得謂為已發覺；而此項對犯人之嫌疑，須有確切之根據得
      為合理之可疑者，始足當之。是以，行為人主動向警員供
      述其犯行時，警員如無確切之根據合理可疑為係行為人所
      為，該行為人即有自首之適用；惟警員實有確切之根據，
      合理懷疑行為人之犯行，則行為人供認之犯行，僅係自白
      ，尚與自首之要件有間。關於本案之查獲經過，經本院勘
      驗查獲當時警方所配戴密錄器攝得之影片，被告於109年
      12月8日10時6分許，在前述查獲地，為警搜索時，固向警
      員坦承其枕頭底下還有「鐵仔」，意思為其枕頭地下尚藏
      有槍枝，嗣警員依其所述，果然掀開其枕頭，而查獲本案
      之槍枝，有本院110年10月4日及11月8日勘驗筆錄及審判
      筆錄在卷可查。惟證人即台北市政府警察局大安分局瑞安
      派出所警員吳培誠到庭證稱：當天我們是在樓下帶到被告
      ，我們帶被告一起上樓，我是跟著學長及被告後面一起上
      樓，上去我是負責搜索。在一進門的客廳就有先看到吸食
      器，後續大家分開搜索，我負責搜索房間，我一進被告的
      房間，一推開門就看到櫃子最上層有子彈，我們看到東西
      放在哪裡就會先拍照，後來有搜索到槍枝是在枕頭底下。
      我們由外而內，因為我們剛從房間的門推開進去，一定是
      先從看到的地方開始搜索，剛才學長趙任賢先去停車，是
      後面才上來的，他上來才問被告有沒有還有其他東西，那
      時候我們都已經在房間內搜索。我們一推開門，他就是放
      在櫃子最上層，基本上不用搜索就可以知道那個上層有子
      彈，我們看到之後拍照，就繼續再搜索。趙任賢員警是後
      面才進來的，在趙任賢員警問之前，我們就有看到子彈等
      語（見本院110年11月8日審判筆錄）。且有警員109年12
      月8日現場拍攝照片附卷可稽（見偵查卷第30頁）。由上
      開過程觀之，警方係向本院以違反槍砲彈藥刀械管制條例
      案件申請搜索票，警員至該現場房間目視即發現櫃子上有
      擺放子彈，雖尚無法確定該槍枝位置，然已有確切之根據
      足以合理懷疑被告可能持有槍砲彈藥刀械管制條例第4條
      第1項第1款列管之槍枝，被告此時始在警員之質問下坦承
      槍枝藏於枕頭底下犯行，依前開說明，乃係對已遭警員發
      覺之罪供述其犯行內容，僅係自白而非自首，而無槍砲彈
      藥刀械管制條例第18條第1項適用之餘地。
（四）按刑法第59條規定犯罪之情狀可憫恕者，得酌量減輕其刑
      ，其所謂「犯罪之情狀」，與同法第57條規定科刑時應審
      酌之一切情狀，並非有截然不同之領域，於裁判上酌減其
      刑時，應就犯罪一切情狀（包括第57條所列舉之10款事項
      ），予以全盤考量，審酌其犯罪有無可憫恕之事由，即有
      無特殊之原因與環境，在客觀上足以引起一般同情，以及
      宣告法定最低度刑，是否猶嫌過重等等，資為判斷（最高
      法院95年度台上字第6157號判決意旨參照）。查本件被告
      所犯前開非法持有改造手槍罪之法定刑為5年以上有期徒
      刑，併科新臺幣（下同）1千萬元以下罰金之重刑，倘依
      其本案情狀處以5年以下有期徒刑，即足以懲儆，並可達
      防衛社會之目的者，自非不可依客觀之犯行與主觀之惡性
      二者加以考量其情狀，是否有可憫恕之處，而適用刑法第
      59條之規定酌量減輕其刑，期使個案裁判之量刑，能斟酌
      至當，符合比例原則。查被告上開持有改造手槍之期間約
      2月，並未查有被告另持上開扣案物從事其他不法行為之
      證據。而被告於警詢中已自白犯行，已如前述，本院準備
      程序及審理中亦坦承犯行，衡諸被告持有改造槍枝之情節
      ，足認其惡性及犯罪情節尚非重大，是觀其犯罪情節尚屬
      輕微，而其所犯本罪之法定最低刑度為5年以上有期徒刑
      ，與其犯罪情節相較，自有「情輕法重」之憾，並依被告
      客觀之犯行與主觀之惡性二者加以考量，認客觀上足以引
      起社會上一般人之同情，顯有堪資憫恕之處，因而認縱處
      以法定最低刑度猶嫌過重，爰依刑法第59條之規定，酌量
      減輕其刑。
（五）爰審酌被告明知未經中央主管機關許可，持有具有殺傷力
      之槍彈，乃我國法令所嚴格禁制之行為，竟擅自持有如附
      表編號1至3所示之槍、彈，對他人生命、身體安全具有高
      度之危險性，對社會治安產生重大危害，應予非難，兼衡
      被告為警查獲後，始終坦承犯行之犯後態度，國中畢業之
      智識程度，入所前從事水電工作、經濟免持、需負擔家裡
      房貸之家庭生活狀況等一切情狀，量處如主文所示之刑，
      並就罰金刑部分諭知如易服勞役之折算標準，以資處罰。
四、沒收：
    按違禁物，不問屬於犯罪行為人與否，沒收之，刑法第38條
    第1 項定有明文。查扣案如附表編號1 所示具殺傷力之槍枝
    ，以及如附表編號2、3所示驗餘21顆具殺傷力之子彈，均屬
    違禁物，應依前開規定諭知沒收。又扣案如附表編號2、3所
    示業經試射之子彈1顆、10顆，既經鑑定單位鑑驗試射而僅
    餘彈殼、彈頭，已失其子彈之結構及性能，不再具有殺傷力
    ，已非屬違禁物，故不予諭知沒收。
據上論斷，應依刑事訴訟法第299條第1項前段、第300條，判決
如主文。
本案經檢察官林佳慧提起公訴，由檢察官黃明絹到庭執行職務。
中    華    民    國   110    年    11    月    25    日
                  刑事第五庭    審判長法  官   胡堅勤
                                      法  官   賴昱志
                                      法  官   王筱維
以上正本證明與原本無異
如不服本判決應於送達後20日內向本院提出上訴狀
                                      書記官   林蔚然
中    華    民    國   110    年    11    月    26    日
附錄本案論罪科刑法條全文：
槍砲彈藥刀械管制條例第7條
未經許可，製造、販賣或運輸火砲、肩射武器、機關槍、衝鋒槍
、卡柄槍、自動步槍、普通步槍、馬槍、手槍或各類砲彈、炸彈
、爆裂物者，處無期徒刑或 7 年以上有期徒刑，併科新臺幣 3
千萬元以下罰金。
未經許可，轉讓、出租或出借前項所列槍砲、彈藥者，處無期徒
刑或 5 年以上有期徒刑，併科新臺幣 1 千萬元以下罰金。
意圖供自己或他人犯罪之用，而犯前二項之罪者，處死刑或無期
徒刑；處徒刑者，併科新臺幣 5 千萬元以下罰金。
未經許可，持有、寄藏或意圖販賣而陳列第 1 項所列槍砲、彈
藥者，處 5 年以上有期徒刑，併科新臺幣 1 千萬元以下罰金。
意圖供自己或他人犯罪之用，以強盜、搶奪、竊盜或其他非法方
法，持有依法執行公務之人所持有之第 1 項所列槍砲、彈藥者
，得加重其刑至二分之一。
第 1 項至第 3 項之未遂犯罰之。
 
槍砲彈藥刀械管制條例第12條
未經許可，製造、販賣或運輸子彈者，處1 年以上7 年以下有期
徒刑，併科新臺幣500 萬元以下罰金。
未經許可，轉讓、出租或出借子彈者，處6 月以上5 年以下有期
徒刑，併科新台幣300 萬元以下罰金。
意圖供自己或他人犯罪之用，而犯前2 項之罪者，處3 年以上10
年以下有期徒刑，併科新台幣700 萬元以下罰金。
未經許可，持有、寄藏或意圖販賣而陳列子彈者，處5 年以下有
期徒刑，併科新台幣300 萬元以下罰金。
第1 項至第3 項之未遂犯罰之。
 
 
 
附  表：
┌─┬─────┬─────────────┬───────┐
│編│物品名稱  │鑑定結果                  │證據出處      │
│號│          │                          │              │
├─┼─────┼─────────────┼───────┤
│1 │送鑑手槍1 │認係非制式手槍，由仿手槍外│內政部警政署刑│
│  │枝（槍枝管│型製造之槍枝，組裝已貫通之│事警察局110年4│
│  │制編號1103│金屬槍管而成，擊發功能正常│月14日鑑定書鑑│
│  │019941）  │，可供擊發適用子彈使用，認│定結果一      │
│  │          │具殺傷力。                │              │
├─┼─────┼─────────────┼───────┤
│2 │非制式子彈│均係非制式子彈，由9mm制式 │同上鑑定書鑑定│
│  │3顆（試射 │空包彈組合直徑約8.9 mm金屬│結果二㈠      │
│  │後餘2顆） │彈頭而成，採樣1顆試射，均 │              │
│  │          │可擊發，認具殺傷力。      │              │
├─┼─────┼─────────────┼───────┤
│3 │非制式子彈│均係非制式子彈，由9mm制式 │同上鑑定書鑑定│
│  │29顆（試射│空包彈組合直徑約8.9mm金屬 │結果二㈡      │
│  │後餘19顆）│彈頭而成，採樣10顆試射，均│              │
│  │          │可擊發，認具殺傷力。      │              │
│  │          │                          │              │
└─┴─────┴─────────────┴───────┘